臺灣臺中地方法院民事判決　九十二年度建字第五九號
　　原　　　告　己○○
　　兼
　　訴訟代理人　丁○○
　　　　　　　　乙○○
　　　　　　　　丙○○
　　被　　　告　戊○○
　　　　　　　　甲○○
　　共　　　同
　　訴訟代理人　詹漢山律師
　　複　代理人　謝英吉律師
右當事人間請求給付工程款事件，經本院於中華民國九十三年十二月九日言詞辯論終
結，判決如下：
    主      文
原告之訴駁回。
訴訟費用由原告負擔。
    事實及理由
甲、程序方面：
    當事人死亡者，訴訟程序在有繼承人得為承受時，應即為承受之聲明，民事訴訟
    法第一百六十八條、第一百七十五條第一項分別定有明文。本件起訴時之原告賴
    溪松於起訴後之民國九十二年八月八日死亡，其繼承人為丁○○、乙○○、丙○
    ○、己○○等四人，有戶籍謄本二件在卷可稽，其等聲明承受訴訟，依前揭法律
    規定，自應准許。
乙、實體方面：
壹、兩造爭執要旨：
一、原告起訴主張：原告之父賴溪松（已死亡）於八十一年十二月三日承攬被告夫妻
    二人共同在坐落台中市○區○○里○○○段第五九之三九地號土地上興建之五層
    樓房一棟（下稱系爭建物），約定每建坪新台幣（下同）三萬四千元，第一期工
    程按設計圖施工總坪數為二百七十坪，如增建坪數以實際為準計算，系爭建物早
    於八十三年完工，惟被告尚有一百八十萬一千元工程款未給付，爰就其中一百五
    十萬元工程款部分依契約之法律關係提起本訴等語。並聲明：被告應給付原告一
    百五十萬元及自支付命令送達翌日即九十二年六月七日起至清償日止，按年息百
    分之五計算之利息。
二、被告則以：從鑑定報告內容，無法得知雜項工程十一萬七千元所指之內容、計算
    方式及依據為何；被告代支工程費為九十六萬五千三百零八元；就系爭工程瑕疵
    改善款，經被告委請工程公司估算之金額為一百十五萬六千一百元；系爭建物於
    八十二年十二月二十八日即已峻工，並於八十三年五月十九日核發使用執照，足
    認系爭建物於前開日期即已完工，原告自斯時起即得向被告請求給付工程款，惟
    原告於九十二年五月二十日始以支付命令方式向被告請求給付工程款，其請求權
    已罹於二年之短期消滅時效，被告得主張時效抗辯，拒絕給付等語資為抗辯。並
    聲明：如主文所示。
貳、兩造不爭執之事實：
一、兩造於八十一年十二月三日訂立系爭契約。
二、系爭建物業已完工，但有瑕疵。
三、賴溪松已完工之坪數包括追加工程及雜項工程總計為為三百三十七坪。
四、系爭工程若不含瑕疵及雜項工程部分，被告應給付之工程款為一千一百四十五萬
    八千元。
五、被告就系爭工程已給付一千零九萬元。
六、系爭工程污水管漏水損害裝潢等費用為八萬四千元。
參、得心證之理由：
一、承攬人之報酬及其墊款請求權，因二年間不行使而消滅；消滅時效，自請求權可
    行使時起算；時效完成後，債務人得拒絕給付；承攬人之報酬，應於工作交付時
    給付之，無須交付者，應於工作完成時給付之；工作係分部交付，而報酬係就各
    部分定之者，應於每部分交付時，給付該部分之報酬，民法第一百二十七條第七
    款、第一百二十八條前段、第一百四十四條第一項、第五百零五條分別定有明文
    。
二、兩造間就原告尚得主張之工程款數額，固仍有爭執，姑不論原告主張之數額是否
    屬實，惟依原告提出之契約書影本所示，賴松村與原告簽訂之契約，應為承攬契
    約，賴松村為承攬人，被告則為定作人；另原告所主張之工程款，核其性質則屬
    承攬報酬給付請求權，自有民法第一百二十七條第七款短期消滅時效之適用，而
    依前開契約書影本所示，被告應依建築進度分次給付工程款；又依被告提出之系
    爭建物使用執照影本所載，系爭建物早於八十二年十二月二十八日即已峻工，並
    於八十三年五月十九日核發使用執照，原告於本院九十二年十月九日行言詞辯論
    時，亦陳稱：系爭工程在八十三年即已完工等語，則至遲自斯時起，賴松村之承
    攬報酬給付請求權即得行使，惟原告係於九十二年五月二十日始依督促程序聲請
    發支付命令方式向被告請求給付工程款（見附於支付命令聲請狀上之本院收發室
    收狀章），其時該請求權早已因二年未行使而消滅，被告為時效抗辯，拒絕給付
    如聲明所示金額，於法有據。從而原告本於契約之法律關係提起本訴，求為判決
    如聲明所示，為無理由，應予駁回。
三、本件事證已臻明確，兩造其餘攻擊防禦及證據調查，均與本案之判斷不生影響，
    自勿庸一一審酌論列，併此敘明。
四、訴訟費用負擔之依據：民事訴訟法第七十八條。
中　　　華　　　民　　　國　　九十三　　年　　　十二　　月　　　二十三 　　日
　　　　　　　　　　　　　　　　　臺灣臺中地方法院民事第二庭
~B法　　　官　劉長宜
右為正本係照原本作成。
如不服本判決，應於判決送達後二十日內，向本院提出上訴狀。
中　　　華　　　民　　　國　　九十三 　　年　　　十二　　月　　　二十四　　日
~B法院書記官
